---
title: "Интерактивный курс"
output: learnr::tutorial
runtime: shiny_prerendered
---

```{r setup, include=FALSE}
library(learnr)
knitr::opts_chunk$set(echo = FALSE)
```

## Тема 1

### Упражнение

*Вот простое упражнение с пустым фрагментом кода для ввода ответа.*

Напишите код R, необходимый для сложения два плюс два:

```{r two-plus-two, exercise=TRUE}

```

### Упражнение с кодом R

*Упражнение с предварительно заполненным кодом, а также с настройкой параметра `exercise.lines = 5`, чтобы предоставить немного больше места для работы.*

Теперь напишите функцию, которая складывает любые два числа, а затем вызовите ее:

```{r add-function, exercise=TRUE, exercise.lines = 5}
add <- function() {
  
}
```

## Тема 2

### Упражнение с подсказкой

*Вот упражнение, в котором блок кода R предварительно оценивается с помощью опции `exercise.eval` (чтобы пользователь мог видеть вывод по умолчанию, который мы хотели бы настроить). Мы также добавляем "подсказку" (hint) к правильному решению через фрагмент, помеченный непосредственно ниже, как `print-limit-hint`.*

Измените следующий код, чтобы ограничить количество печатаемых строк до 5:

```{r print-limit, exercise=TRUE, exercise.eval=TRUE}
mtcars
```

```{r print-limit-hint}
head(mtcars)
```

### Контрольный опрос

-   Вы можете включить любое количество вопросов с одним или несколькими вариантами ответов в качестве контрольного опроса. Используйте функцию «вопрос», чтобы определить вопрос, и функцию `quiz`, чтобы сгруппировать несколько вопросов вместе.\*

Несколько вопросов, чтобы убедиться, что вы понимаете назначение различных базовых и рекомендуемых пакетов R:

```{r quiz}
quiz(
  question("Какой пакет содержит функции для установки других пакетов R?",
    answer("base"),
    answer("tools"),
    answer("utils", correct = TRUE),
    answer("codetools")
  ),
  question("Какие из перечисленных ниже пакетов R используются для создания графиков?",
    answer("lattice", correct = TRUE),
    answer("tools"),
    answer("stats"),
    answer("grid", correct = TRUE)
  )
)
```
