---
title: "R курсы в swirl "
output:
  html_document:
    toc: true
    toc_float: true
    collapsed: false
    number_sections: false
    toc_depth: 1
    #code_folding: hide
editor_options: 
  markdown: 
    wrap: 72
---

```{r setup, include=FALSE}
knitr::opts_chunk$set(
	message = FALSE,
	warning = FALSE,
	cache = TRUE
)
```

```{r packages, message=FALSE, warning=FALSE}
library(swirl)
library(swirlify)
```

# Вы обучающийся!

Пакет swirl R позволяет весело и легко освоить программирование R и науку о данных. Если вы новичок в R, не бойтесь. На этой странице мы расскажем вам о каждом шаге, необходимом для того, чтобы начать использовать swirl уже сегодня!

# Шаг 1: Установите R 

Чтобы запустить `swirl`, на вашем компьютере должна быть установлена R 3.1.0 или более поздней версии R. Если вы используете операционную систему Linux, посетите нашу страницу Установка [swirl в Linux](https://github.com/swirldev/swirl/wiki/Installing-swirl-on-Linux).
Если вам нужно установить R, вы можете сделать это [здесь](http://cran.rstudio.com/).
Чтобы получить помощь по установке R, посмотрите одно из следующих видео (любезно предоставлено Роджером Пэном из Johns Hopkins Biostatistics): 
Установка R в [Windows](http://youtu.be/mfGFv-iB724) 
Установка R на [Mac](http://youtu.be/Icawuhf0Yqo)

# Шаг 2 (рекомендуется): Установите RStudio
В дополнение к R настоятельно рекомендуется установить RStudio, что сделает ваш опыт работы с R намного более приятным.

Если вам нужно установить RStudio, вы можете сделать это [здесь](http://www.rstudio.com/products/rstudio/download/). Выберите подходящий установщик для вашей операционной системы

# Шаг 3: установите `swirl`
Откройте RStudio (или просто R, если у вас нет RStudio) и введите в консоль следующее:


> `install.packages("swirl")`

Обратите внимание, что символ `>`  в начале строки - это приглашение R для ввода чего-либо в консоль. Мы включаем это здесь, чтобы вы знали, что эта команда должна быть введена в консоль, а не где-либо еще. Часть, которую вы вводите, начинается после `>`.

# Шаг 4: Начните использовать `swirl`
Это единственный шаг, который вы будете повторять каждый раз, когда захотите запустить `swirl`. Сначала вы загрузите пакет с помощью  функции `library()`. Затем вы вызовете функцию, которая запускает волшебство! Введите следующее, нажимая Enter после каждой строки:

```{r}
library("swirl") 
```

>`swirl()`

# Шаг 5: Установите интерактивный курс
При первом запуске `swirl` вам будет предложено установить курс. Вы можете либо установить один из рекомендуемых курсов, либо посетить наш [репозиторий курсов](https://github.com/swirldev/swirl_courses#swirl-courses), чтобы узнать о дополнительных возможностях. В сети курсов Swirl [`Swirl Course Network`](http://swirlstats.com/scn/) доступно еще больше курсов.

Если вы хотите установить курс, который не является частью нашего репозитория курсов, введите `?InstallCourses` в командной строке R, чтобы получить список функций, которые помогут вам это сделать.

# Шаг 6: Получайте удовольствие!
Пожалуйста, посетите нашу [страницу справки](https://swirlstats.com/help.html), если у вас возникли проблемы выполнения любого из этих шагов.


# Перенос курса

Если в состав курса входит несколько уроков, упаковать их можно вместе, указав апосле `set_lesson`
YAML файл первого урока (возможно любого). 
`Press Enter to select the YAML file for the lesson you want to work on...`
Курс будет упакован в ту же папку, что и папка курса 


`library(swirl)`
`library(swirlify)`
`swirl_courses_dir()`
`#[1] "C:/Users/Work/Documents/R/win-library/4.0/swirl/Courses"`
`## Not run: `
`# Set any lesson in the course you want to pack`
`set_lesson()`
`# Pack the course`
`pack_course()`
`# Export the .swc file to a directory that you specify`
`pack_course(file.path("~", "Desktop"))`
`# Unpack a course and interactively choose a .swc file`
`unpack_course()`

`# Unpack a course where the .swc file is explicitly specified`
`unpack_course(file.path("~", "Desktop", "R_Programming.swc"))`

`# Unpack a course and specify where the .swc file is located and where the`
`# course should be exported.`
`unpack_course(file.path("~", "Desktop", "R_Programming.swc"), file.path("~", "Developer", "swirl"))`

`## End(Not run)`

# Совместное использование вашего курса в виде файла

Мы разработали `.swc` тип файла, чтобы вы могли поделиться своим курсом в виде одного файла. Создать `.swc`файл для вашего курса очень просто:

Установите **любой** урок в **курсе, которым вы хотите поделиться**, в качестве текущего урока `set_lesson()`.
Создайте `.swc` файл с помощью этой `pack_course()` функции. Ваш `.swc` файл появится в том же каталоге, что и каталог, содержащий папку курса. У вас также есть возможность экспортировать `.swc` файл в другой каталог, указав `export_path` аргумент.
Теперь вы можете поделиться своим `.swc` файлом, как и любым другим файлом (через электронную почту, службы обмена файлами и т. Д.). 
Учащиеся могут установить ваш курс из `.swc` файла, загрузив файл, а затем используя `install_course()` функцию в `swirl`, которая предложит им интерактивно выбрать загруженный файл
